【裁判字號】    99,上易,812
【裁判日期】    990601
【裁判案由】    賭博等
【裁判全文】
臺灣高等法院刑事判決                 99年度上易字第812號
上  訴  人  臺灣桃園地方法院檢察署檢察官
被      告  甲○○
被      告  乙○○
上列上訴人即檢察官因被告賭博等案件，不服臺灣桃園地方法院
98年度易字第385 號，中華民國98年12月28日第一審判決（起訴
案號：臺灣桃園地方法院檢察署97年度偵字第23998 號），提起
上訴，本院判決如下：
    主  文
原判決關於甲○○、乙○○部分均撤銷。
乙○○幫助違反未依電子遊戲場業管理條例規定辦理營利事業登
記者，不得經營電子遊戲場業之規定，處拘役貳拾日，如易科罰
金以新台幣壹仟元折算壹日。
甲○○部分公訴不受理。
    事  實
一、乙○○係桃園縣桃園市○○路216 巷12號2 樓之房屋之所有
    權人，明知其未依電子遊戲場業管理條例規定辦理營利事業
    登記，不得經營電子遊戲場業，竟於97年8 月15日，與其子
    甲○○（另為公訴不受理判決，詳後）共同基於幫助之犯意
    ，由甲○○以每月新臺幣（下同）6 千元之代價，將上開房
    屋出租予蔡文明（業經原審判處拘役40日確定），蔡文明遂
    遂在上址擺放7PK 電子遊戲機20台，供不特定人向蔡文明開
    分後把玩機台，而經營電子遊戲場業，於同年9 月28日，因
    生意不如預期，乃結束營業。嗣於97年10月4 日晚間11 時
    許，經警持搜索票前往上址搜索而悉上情。
二、案經桃園縣政府警察局桃園分局報請臺灣桃園地方法院檢察
    署檢察官偵查後起訴。
    理  由
甲、有罪部分：
一、訊之被告乙○○雖矢口否認有本案上開之犯行，並辯稱：其
    平常居住於該址2 樓前端，對於該址2 樓後端之使用情形，
    並不知情云云。惟查被告蔡文明於原審審理中已坦認自97年
    8 月15日起向甲○○承租上址房屋置放7PK 電子遊戲機20台
    之事實，且查，被告蔡文明於警詢中曾供稱：伊有於97年8
    月15日起，在桃園縣桃園市○○路216 巷12號2 樓擺放7PK
    機台營業，總共20台，因為生意沒有很好，於同年9 月28日
    就結束營業等語（見偵查卷宗第6 頁）。又證人楊進煌於審
    理中證稱：「（提示偵查卷宗第第70至75頁翻拍照片，問：
    翻拍照片是否是你所拍？）我是客人」、「（問：你的意思
    你有到過該照片所攝影的場所？）對，地址我不記得，但我
    知道在哪裡」、「（提示上開偵查卷宗第61頁上方照片，問
    ：該照片所拍攝的處所是否就是你當時去賭博所去的地方？
    ）我是去打電動」、「（問：你去的時候有看到哪些人？）
    有開分小姐2 、3 個」、「（問：你剛才看過照片的處所你
    去過幾次？）2 、3 次」、「（問：你去那邊做什麼？）打
    PK 台 」、「（問：如何把玩？）我給開分小姐2 、3 千元
    ，她幫我開2 、3 千分，打完我沒有贏過，所以也沒有換過
    錢」、「（問：你所謂PK遊戲怎麼玩？）是撲克牌遊戲」等
    語（見原審98年度易字第385 號刑事卷宗第56頁背面至57頁
    ），另卷附錄影翻拍照片2 張（見偵查卷宗第73頁下方），
    可見擺放在該址之機台螢幕有綠色燈光，確有插電營業無誤
    ，被告蔡文明於警詢中所供有擺放機台營業等語，應屬可信
    ，其於審理中所辯，要屬卸責之詞，洵無足取。至於起訴書
    認被告蔡文明擺放上址之機台有27台；然查，被告蔡文明於
    警詢中僅供稱現場擺放20台（見偵查卷宗第6 、7 、10頁）
    ，又本案警方未將該等機台扣案，依罪疑有利於被告之原則
    ，應認被告蔡文明擺放上址之機台為20台。
二、本件被告乙○○為桃園縣桃園市○○路216 巷12號2 樓房屋
    之所有權人一節，業據其供承無誤。另查該址為楊文明非法
    經營電子遊戲場業之場所，該場所係以獨立設有以書櫃偽裝
    共計3 處暗門、以通過1 樓客廳為唯一出入口、由該址1 樓
    至被告蔡文明所租賃房間2 樓房間共有6 具監視器（見偵卷
    第61、63至65頁），監視器放置於1 樓客廳，另被告甲○○
    於偵查中自陳，被告乙○○居住該址2 樓，被告乙○○於本
    院審理時亦直承居住於該址2 樓屬實，則既有暗門及監視器
    6 台等不合常情之擺設，且被告蔡文明擺設7PK 電子遊戲機
    共計20台，以及所有把玩電子遊戲機之客人，均需通過該址
    1 樓之客廳，被告乙○○辯稱不知悉蔡文明租賃該址係供擺
    放電子遊戲場業，已顯非無疑。
三、又由同案被告蔡文明於警詢時陳稱，其向被告甲○○表示係
    承租該址2 樓房間，係為存放賭博電玩7PK 撲克牌機種的空
    機台，而該址2 樓暗門係隔音用等語（偵卷第7 、8 頁），
    則何以空機台需要隔音？顯示同案被告蔡文明稱其向被告甲
    ○○表示係承租該址2 樓房間，係為存放賭博電玩7PK 撲克
    牌機種的空機台等語，顯與事實不符。被告乙○○平時居住
    該址2 樓，且以該址1 樓客廳為生活範圍，原審遽採被告乙
    ○○所稱對於2 樓情形均不知悉之辯詞，顯與事實有所不符
    。本件事證明確，被告蔡文明犯行已堪認定，應依法論科。
四、原審對於被告乙○○為無罪之判決，固非無見。惟查：原審
    未經詳察，遽對被告乙○○為無罪之諭知，顯有違誤。檢察
    官提起上訴指摘及此，為有理由，本院原將原審關於此部分
    判決加以撤銷改判。
五、電子遊戲場業管理條例第15條，業經於98年01月21日修正公
    布，依修正後之同條例第39條第2 項規定，該修正之條文，
    其施行日期由行政院定之，並經行政院定自98年04月13日施
    行。該條例第22條條文文字雖未修正，惟該條所處罰之違反
    同條例第15條規定之構成要件內容之條文已修正，修正前該
    條例第15條係規定未依本條例規定辦理營利事業登記者，不
    得經營電子遊戲場業；修正後該條則修正為未依本條例規定
    領有電子遊戲場業營業級別證者，不得經營電子遊戲場業，
    依修正後之規定，除須辦理營利事業登記外，尚須領有電子
    遊戲場業營業級別證，否則不得經營，顯較修正前所規定僅
    須依該條例規定辦理營利事業登記者，即得經營電子遊戲場
    業為嚴格。修正後之規定已就構成要件內容為修正，係屬法
    律變更，且修正前之規定尚非較不利於被告，自應適用修正
    前之規定。核被告違反修正前電子遊戲場業管理條例第15條
    未依該條例規定辦理營利事業登記者，不得經營電子遊戲場
    業之規定，未依規定辦理營利事業登記，而經營電子遊戲場
    業之行為，係犯同條例第22條之罪。查被告蔡文明雖係自97
    年8 月15日起至同年9 月28日止經營電子遊戲場業，然經營
    行為本質上即具有反覆為相同行為之性質，故其於前開期間
    內持續經營電子遊戲場業務及賭博，乃為反覆執行業務行為
    之接續動作，均應為實質上1 罪，祇論以1 違反未依電子遊
    戲場業管理條例規定辦理營利事業登記者，不得經營電子遊
    戲場業之規定罪。被告乙○○基於幫助之犯意，經由其子甲
    ○○出租上址予蔡文明非法經營電子遊戲場業，為幫助犯，
    爰依正犯之刑減輕之。爰審酌被告乙○○將其所有上開房屋
    ，出租與蔡文明擺設之機具20台，經營時間僅月餘之犯罪情
    節，及其犯罪之動機、目的、手段、否認犯行之態度等一切
    情狀，量處如主文第二項所示之刑，並諭知易科罰金之折算
    標準。
六、公訴人起訴意旨另認乙○○上開所為，另同時應成立刑法第
    266 條第1 項前段之賭博罪嫌、第268 條前段之意圖營利供
    給賭博場所罪嫌及同條後段之聚眾賭博罪嫌等之幫助犯，並
    與上開經認定有罪之幫助違反電子遊戲場業管理條例罪間，
    有想像競合犯之裁判上一罪關係云云。
（一）按犯罪事實應依證據認定之，無證據不得認定犯罪事實；
      次按被告或共犯之自白，不得作為有罪判決之唯一證據，
      仍應調查其他必要之證據，以察其是否與事實相符，刑事
      訴訟法第154 條第2 項、同法第156 條第2 項分別定有明
      文。
（二）被告蔡文明雖曾於警詢中自白：我以電玩7PK 機台開分以
      1 比1 的方式與客人對賭，離場時客人直接以分數兌換現
      金等語（見偵查卷宗第10頁），惟於原審審理中堅詞否認
      有何賭博犯行，辯稱：擺放機台不能兌換金錢等語。而查
      ，證人楊進煌於原審審理時證稱：「我給開分小姐2 、3
      千元，她幫我開2 、3 千分，我沒有贏過，沒有換過錢，
      也沒有看過其他客人跟小姐兌換金錢」等語（見原審98年
      度易字第385 號刑事卷宗第56頁背面至57頁），此外遍查
      全卷事證，並查無其他證據足認被告供人把玩之前揭電子
      遊戲機有洗分兌換現金或直接由機具退幣孔退還現金之情
      事，是在未能發現相當證據足證被告蔡文明確有如公訴人
      所指之賭博犯行前，電子遊戲機僅得證明被告有前述違反
      規定經營電子遊戲場業之犯行，與被告蔡文明是否即有在
      不特定人把玩機台後有兌換現金之賭博行為欠缺關連性，
      據此，被告蔡文明擺放之7PK 機台自難作為不利被告蔡文
      明此部事實之認定。綜上所述，被告蔡文明雖於警詢中曾
      自白有兌換現金等語，然除被告蔡文明於警詢之自白外，
      尚乏其他證據證明被告蔡文明確有檢察官所指之賭博行為
      。原審亦基於以上相同之理由，就被告蔡文明此部分被訴
      事實，不另為無罪之諭知，原審檢察官亦未針對原審此部
      分判決提起上訴。茲查公訴人指訴被告乙○○為蔡文明此
      部分被訴犯行之幫助犯，因正犯蔡文明既不能經證明確有
      此部分犯行，從犯即不能成立此部分之犯罪至明。另檢察
      官所舉上開證據方法尚有合理性懷疑存在，致本院無法形
      成有罪之確信，根據「罪證有疑，利於被告」之證據法則
      ，即不得遽為不利被告乙○○之認定。此外，復查無其他
      積極證據足以證明被告乙○○有何公訴人所指此部之幫助
      賭博犯行，不能證明被告乙○○犯罪，惟此部分與前揭論
      罪科刑之違反電子遊戲場業管理條例罪間，有想像競合犯
      之裁判上一罪關係，爰不另為無罪之諭知。
乙、公訴不受理部分：
一、公訴事實另指訴被告甲○○基於幫助經營電子遊戲場業及供
    給賭博場所、聚眾賭博之犯意，由被告甲○○出租被告乙○
    ○所有位在桃園縣桃園市○○路216 巷12號2 樓房屋供被告
    蔡文明擺設7PK 電子遊戲機27台，以該等電子遊戲機及上址
    公眾得出入之處所，聚集不特定賭客賭博財物。因認被告甲
    ○○涉犯電子遊戲場業管理條例第22條罪嫌、刑法第266 條
    第1 項前段之賭博罪嫌、第268 條前段之意圖營利供給賭博
    場所罪嫌及同條後段之聚眾賭博罪嫌之幫助犯云云。
二、按案件有下列情形之一者，應諭知不受理之判決：五、被告
    死亡或為被告之法人已不存續者。刑事訴訟法第303 條第5
    款定有明文。
三、經查被告甲○○已於原審判決日期（即98年12月28日）前之
    98年12月15日死亡，此有本院個人基本資料查詢結果表在卷
    足憑。原審未予詳察，遽為無罪之判決，應有違誤，本院爰
    將原審此部分判決予以撤銷改判，另為公訴不受理之判決，
    ，並不經言詞辯論，以符法制。
據上論斷，應依刑事訴訟法第369 條第1 項前段、第364 條、第
303 條第5 款、第299 條第1 項前段、第307 條，電子遊戲場業
管理條例第22條，修正前電子遊戲場業管理條例第15條，刑法第
11 條 前段、第2 條第1 項前段、第30條第2 項、第41條第1 項
前段，刑法施行法第1 條之1 第1 項、第2 項前段，判決如主文
。
本案經檢察官孫冀薇到庭執行職務。
中    華    民    國    99    年    6     月    1     日
                  刑事第九庭審判長法  官  陳貽男
                                  法  官  楊炳禎
                                  法  官  周盈文
以上正本證明與原本無異。
不得上訴。
                                  書記官  張郁琳
中    華    民    國    99    年    6     月    1     日
附錄：本案論罪科刑法條全文
電子遊戲場業管理條例第22條
違反第 15 條規定者，處行為人 1 年以下有期徒刑、拘役或科
或併科新台幣 50 萬元以上 250 萬元以下罰金。

司法院資訊處製作；財團法人民間司法改革基金會備份。
